【裁判字號】    96,上更(一),331
【裁判日期】    970108
【裁判案由】    傷害
【裁判全文】
臺灣高等法院高雄分院刑事判決     96年度上更(一)字第331號
上  訴  人
即  被  告  乙○○
選任辯護人  蕭維德律師
上列上訴人因傷害案件，不服臺灣高雄地方法院92年度易字第77
5 號中華民國93年9 月29日第一審判決（起訴案號：臺灣高雄地
方法院檢察署91年度偵字第12141 號），提起上訴，判決後經最
高法院發回，本院判決如下：
    主  文
原判決撤銷。
乙○○從事業務之人，因業務上之過失傷害人，處拘役伍拾日，
減為拘役貳拾伍日，如易科罰金，以銀元參佰元即新台幣玖佰元
折算壹日。緩刑貳年。
    事  實
一、乙○○係內政部警政署刑事警察局（以下稱刑事警察局）偵
    8 隊第2 組偵查員，依法令從事偵查犯罪、逮捕犯人工作，
    而警察人員執行職務時遇有警械使用條例第4 條第1 項各款
    所列情形之一時，即得使用槍械，為從事業務之人。緣民國
    90年間因發生立法委員許舒博遭槍擊案，刑事警察局乃指派
    偵8 隊第2 組協助雲林縣政府警察局偵辦，該組員警依監聽
    及情資分析懷疑有殺人前科現因違反槍砲彈藥刀械管制條例
    案被通緝之甲○○涉嫌，於90年11月28日由電話監聽中得知
    甲○○將於當日晚間與友人前往高雄市○○路與自強路交岔
    處（俗稱三角窗位置）之「來來碳烤店」共進宵夜，刑事警
    察局偵8 隊第2 組組長黃建榮（業經檢察官為不起訴處分確
    定）乃率領該組偵查員乙○○等人及該局霹靂小組前來高雄
    市查緝，並由內政部警政署刑事警察局保安警察第3 總隊第
    3 大隊派請該隊小隊長侯佳宏等4 名員警支援，聽候指揮官
    黃建榮組長命令行事。嗣於當日晚間11時30分許，甲○○與
    女友蔡淑娟及其友人林大森、林俊境、甘美紅一同在「來來
    碳烤店」騎樓吃宵夜，黃建榮即聚集前開1 、20名員警實施
    勤前教育，通告甲○○可能隨身帶槍，圍捕任務危險，指示
    所有員警均需穿著防彈背心、佩帶手槍（其中乙○○佩帶之
    手槍另裝有紅外線瞄準器），並將員警分為3 組，分別在青
    年路、自強路埋伏待命，且約定於黃建榮下車10秒後即上前
    逮捕甲○○，迨於同日晚間11時40分許，乙○○開車搭載黃
    建榮抵達「來來碳烤店」後，2 人即下車前後（黃建榮在前
    、乙○○在後）步行進入該店朝甲○○等人方向走去，黃建
    榮並慢慢走至甲○○後側，伸手抓住甲○○肩膀欲逮捕時，
    甲○○驚覺起身往右前方逃跑，乙○○為逮捕目的隨即移往
    甲○○方向攔阻定位，舉起裝有紅外線瞄準器之警槍瞄準甲
    ○○，因喝令「警察不要動」未獲置理，李殃輯基於緊急需
    要實施警告性射擊時（即容許員警對空或對甲○○附近地面
    或其身體手、腳等非致命要害射擊；又當時甲○○手中未持
    槍準備射擊，亦未對執法員警或第3 人挾持攻擊，並無造成
    員警或第3 人立即危害之情況急迫情形，自不得實施對其身
    體要害致命性警槍射擊），應注意勿傷及甲○○身體致命要
    害部位，而依當時夜間、店內外有燈光，視線尚可，雙方相
    距甚近，可掌握甲○○動態，乙○○受過槍械射擊訓練，且
    所持警槍裝有紅外線瞄準器，有助精確瞄準等情狀，尚非不
    能注意勿傷及甲○○身體致命要害部位，卻在已定位距離2
    、3 公尺處，持裝有紅外線瞄準器警槍朝正往自強路方向跑
    離現場之甲○○手、腳非致命部位射擊4 槍時，其中1 槍，
    因疏未注意甲○○腿部中槍彎身前傾而疏忽擊中其左肩背部
    直接進入體內，致甲○○受有左肩背子彈穿透傷致血腫、肋
    骨骨折、橫膈膜穿孔、腹腔內出血、子彈卡在左側腹壁之致
    命部位傷害（乙○○另3 槍造成甲○○左大腿子彈貫穿傷2
    處致左股骨骨折，與左手第3 指貫穿傷致指骨開放性骨折等
    傷害部分，係依法令之行為，阻卻違法不罰）。甲○○倒地
    後，遭黃建榮制伏搜身查無攜帶手槍，並通知救護車緊急將
    甲○○送醫急救，始倖免於難。
二、案經甲○○訴由臺灣高雄地方法院檢察署檢察官偵查起訴。
    理  由
壹、程序部分：
    按被告以外之人於審判外之陳述，雖不符刑事訴訟法第159
    條之1 至第159 條之4 之規定，而經當事人於審判程序同意
    作為證據，法院審酌該言詞陳述或書面陳述作成時之情況，
    認為適當者，亦得為證據。當事人、代理人或辯護人於法院
    調查時知有第159 條第1 項不得為證據之情形，而未於言詞
    辯論終結前聲明異議者，視為有前項之同意，同法第159 條
    之5 第1 、2 項定有明文。立法意旨在於傳聞證據未經當事
    人之反對詰問予以核實，原則上先予排除，惟若當事人已放
    棄反對詰問權，於審判程序中表明同意該等傳聞證據可作為
    證據，基於尊重當事人對傳聞證據之處分權，及證據資料愈
    豐富，愈有助於真實發見之理念，且強化言詞辯論主義，使
    訴訟程序得以順暢進行，上開傳聞證據亦均具有證據能力。
    查本案據以認定被告犯罪事實存否之被告以外之人於審判外
    之言詞或書面陳述，被告、辯護人及檢察官於本院審理時，
    均同意作為證據，且於本院言詞辯論終結前，均未聲明異議
    ，而本院審酌該言詞及書面陳述作成時之情況，未見有何不
    適當之情形，故依前開規定，均得為證據。
貳、實體部分：
一、上揭事實，訊據上訴人即被告乙○○（下稱被告）除就其持
    警槍對甲○○警告性射擊4 發，及其中1 槍誤擊甲○○左肩
    背直接進入體內傷應負過失刑責有意見外，餘均坦承不諱，
    雖矢口否認有何業務過失傷害犯行，辯稱：伊在現場共開4
    槍，伊對甲○○左大腿部位開槍前，有先對空鳴槍1 發，嗣
    對甲○○警告性開槍僅射擊3 槍，均係瞄準腿部位，其中1
    槍係因甲○○逃逸彎身才誤擊左肩背部，而左手第3 指之貫
    穿傷係因其開槍射擊甲○○左大腿時，甲○○的左手剛好貼
    在左大腿而一併貫穿，伊只對甲○○開3 槍，並非4 槍，又
    伊其中1 槍雖誤擊甲○○左肩背直接進入體內，但所為符合
    警械使用條例之規定，應阻卻違法，不應論過失云云。經查
    ：
  1.本件被告使用槍械為警告性射擊其原因、時機符合規定：
  (一)按本件被告行為時之警械使用條例第4 條規定：「警察人員
    執行職務時，遇有左列各款情形之一者，得使用警刀或槍械
    ：……三、依法應逮捕、拘禁之人拒捕或脫逃時。……；第
    5 條規定：「警察人員使用警械，應基於急迫需要為之，不
    得逾越必要程度，並應事先警告。但因情況危急不及事先警
    告者，不在此限。」（該條例嗣於91年6 月26日修正），因
    此當警察人員執行職務，而得使用槍械時，仍應基於急迫之
    需要，且不得逾越必要之程度，以防止濫用槍械而侵害人民
    權益。至於是否合於急迫之需要及必要之程度，則須綜合全
    部之主、客觀情況資以判斷，而非僅以事後察知之客觀事實
    以檢討判斷其是否合於槍械之正當使用。
  (二)查(1)證人即本件逮捕勤務之指揮官黃建榮於偵查中陳稱：依
    照情報顯示，甲○○隨身都有帶2 把槍，因而警方都有穿防
    彈背心及準備盾牌，每1 人都有帶1 把槍（91年度偵字第
    12141 號卷第18頁背面）；又於原審證以：（為何這麼多人
    圍捕？）因為我們接獲線報，他涉及許舒博的槍擊案，且他
    在高雄地區活動，涉及很多殺人、槍擊案件，是通緝要犯，
    認為他涉案程度很大（見原審卷第130 、131 頁）；在於本
    院前審證以：（本案當時勤教是否你做的？）是的，我說明
    如何鎖定甲○○。因為他的行蹤飄忽不定，我們一直找不到
    他，而他的前科都是槍砲、擄人勒贖、殺人等，根據我們的
    情報，他隨時都帶有2 把槍械（上訴卷94年3 月2 日審判筆
    錄第7 頁）；(2)證人即警員蘇章榮於本院前審證稱：（依你
    的經驗，每次出勤是否都這麼多人一起逮捕？）我們看案子
    的情形，因為根據資料，他有槍械、殺人的前科，是比較危
    險的逮捕對象，所以我們就派比較多人（上訴卷第126 、
    127） ；(3)證人即警員蔣一峰於本院前審證陳：（勤教時，
    指揮官有無說什麼？）指揮官有說他生性兇殘，隨時都有帶
    制式的槍枝，所以要特別小心各等語（上訴卷94年3 月2 日
    審判筆錄第5 頁）。(4)證人即刑事警察局警備隊隊長唐嘉仁
    於本院前審到庭結證稱：伊曾在美國接受執法人員執勤安全
    及槍械使用訓練，現在擔任警政署職全安全師資教官及警大
    用槍觀念及射擊兼任教官，之前是刑事警察局常年訓練教官
    ，警察使用槍械是伊教的，使用槍械分為警告性射擊及致命
    性射擊，若嫌疑犯係空手，他的動作足以使警員認為有拔槍
    的可能，即可以有警告性的射擊，若係持槍之嫌疑犯接近時
    ，警員即須拔槍為警告性的射擊，所謂警告性的射擊即是可
    以對非致命部位射擊，例如四肢或其他頭部或軀幹以外非致
    命的部位射擊，若是嫌疑犯已經拔槍了，就要用致命性的射
    擊，同時要考慮警員對嫌疑犯的事先瞭解等語（上訴卷第10
    6 、107 頁）。而被告於偵查中陳以：甲○○係槍砲、殺人
    之通緝犯，依情資又相當緊張（同上偵查卷第31頁背面），
    甲○○和我距離很近，大約五、六公尺左右，他的手放在後
    面，我依情資說他身上有帶槍習慣，我才朝他腿部開槍（同
    上偵查卷第67頁）；於原審則稱：告訴人已經衝到我這裡，
    對我人身安全造成威脅，不可能等到其他同事來支援，如果
    我沒有制止他，可能倒下去的就是我，所以我才使用警械開
    槍打他，當時都是朝腿部，送醫後才知道有打到胸部與肩膀
    ，我是連續射擊，不是看到他倒下去，還繼續射擊，我的目
    的只是要逮捕他，我與他沒有仇隙，沒有傷害他的理由（原
    審卷第26頁）。黃建榮有伸手逮捕甲○○，但是他掙脫後，
    往我的方向衝過來，距離2 、3 公尺，但是依據我們一般的
    觀念，他有這麼多持有槍砲、殺人的案子，讓我們認定他是
    有高度危險的通緝犯，且黃建榮也告訴我們他可能持有槍械
    ，所以不管他有沒有攜帶槍械，他往前跑，手又放在後，他
    可能有帶槍，所以我可能會受到攻擊（原審卷第197 頁）；
    於本院前審陳謂：從他拒捕到跑到我這邊的時候，我只有零
    點幾秒時間去思考我要不要去用槍，如果第1 槍沒有辦法打
    到他，可能死的是我，我沒有辦法確認第1 槍就打到他，我
    是看他倒下，我才停下，我那時候根本不知道我開幾槍，時
    間真的只有零點幾秒的時間，所以那麼多證人都不清楚當時
    實際的情形，因為時間真的太短（上訴卷第49頁）。黃建榮
    要逮捕告訴人時，告訴人要逃跑，當時有10幾個優勢警力沒
    錯，但當時都沒有到場，只有我與黃建榮先到，我的方向只
    有我1 人，這不是我預期的。當時告訴人是往我的方向跑，
    他往我的方向跑的時候，他的右手放在後臀部，看起來似乎
    在掏槍，而且只距離我2 、3 公尺，如果我不開槍，他可能
    攻擊我，且可能搶我的槍，當時警力都還沒靠進來，所以我
    只好開槍等語（上訴卷94年3 月2 日審判筆錄第23頁）。又
    告訴人甲○○曾犯殺人、違反槍砲彈藥刀械管制條例前科，
    並遭通緝在案，有甲○○之台灣高等法院被告全國前案紀錄
    表1 份可按（原審卷第37至49頁），則以被告所得之情資及
    勤前教育顯示，其所要逮捕之對象為有殺人及違反槍砲彈藥
    管制條例前科之通緝犯，且身上經常攜帶槍枝，為具高度危
    險性之人，起訴事實亦認定：警方因而出動優勢警力，黃建
    榮即聚集前開1 、20名員警實施勤前教育，指示所有員警均
    需穿著防彈背心、佩帶手槍，並將員警分為3 組，分別在青
    年路、自強路埋伏待命等情。確見本件勤務之緊張及慎重，
    而於黃建榮及被告趨前時，告訴人即警覺而起身拒捕欲逃脫
    ，足認當時情形係處於急迫需要而符合使用警槍時機已明。
    又本件被告舉警槍瞄準甲○○，在開槍前曾喝令「警察不要
    動」一節，為在場證人即告訴人之友人林大森、林俊境、蔡
    淑娟於偵查結證明確，顯見被告於用槍前已口頭示警。再被
    告持槍瞄準告訴人手、腳進行警告性（非致命性）射擊4 發
    ，其中1 槍固擊中告訴人左肩背部直接進入體內，致其受有
    左肩背子彈穿透傷致血腫、肋骨骨折、橫膈膜穿孔、腹腔內
    出血、子彈卡在左側腹壁之致命部位傷害，然此並非被告故
    意朝該致命部位射擊為之，而係誤擊所致（理由如後述），
    則被告持槍朝告訴人之手腳非致命部位射擊，亦無已逾越必
    要程度。
  (三)公訴人徒以當時警方已有優勢警力部署，告訴人僅逃逸並未
    對警方施以任何攻擊行為，且又空手未攜帶槍械，若欲執行
    逮捕，應斟酌情形使用不致危及人命之追捕方式達成，實無
    必要使用槍枝，然卻連開四槍，認其使用槍械已逾越必要程
    度，並已超越能達逮捕之目的之程度云云。顯然忽略上開(二)
    情狀，且當天警方勤務警械配備僅有警槍，並無另攜帶警棍
    、警刀、電擊棒等其他警械。當時員警如不使用警槍，豈有
    其他警械可得替代？若要員警不用警槍，徒手近身靠雙手逮
    捕告訴人，以當時情資顯示告訴人隨身可能攜帶手槍且有殺
    人及違反槍砲彈藥管制條例前科之通緝犯，為具高度危險性
    之人，顯難期待，殊悖常情。公訴人此部分指訴容有誤會。
  (四)綜上本件被告使用槍械為警告性射擊其原因、時機，符合警
    械使用條例第4 條、第5 條之規定，應屬明確。
  2.被告持槍瞄準告訴人手、腳進行警告性（非致命性）射擊4發
    ，其中1 槍誤擊（非蓄意）告訴人左肩背直接進入體內：
  (一)被告於91年5 月3 日第1 次偵查中供稱：「他（告訴人）手
    放在後面繼續往我衝過來，到我前面3 、4 公尺時，我就朝
    他腿部開2 槍，他跳起來，我以為他沒有中槍，他右手仍放
    在後面，看起來像是要掏槍，我就往他左手開1 槍」、「我
    瞄準他左大腿、左手臂」等語，已坦承有對告訴人腳及手部
    位開槍情事，核與告訴人下列顯示腿、手傷勢相符，應屬可
    採，嗣後改稱僅對告訴人腿部開槍，並無對手部開槍云云，
    即屬無稽。而被告對告訴人擊發之4 槍，其中第1 、2 槍係
    擊中告訴人之左大腿，第3 槍擊中告訴人之左後肩部，第4
    槍則擊中告訴人之左手第3 指，致使告訴人受有左肩背子彈
    穿透傷致血腫、肋骨骨折、橫膈膜穿孔、腹腔內出血、子彈
    卡在左側腹壁，及左大腿子彈貫穿傷兩處致左股骨骨折，與
    左手第3 指貫穿傷致指骨開放性骨折等傷害之事實，迭據告
    訴人於偵查及原審中指訴甚詳（見偵查卷第7 頁、原審卷第
    108 至110 頁、第250 頁），並有邱綜合醫院出具之甲種診
    斷證明書1 紙及該院檢送之病歷1 份在卷可憑（見偵查卷第
    22頁、原審卷第87至101 頁），且經原審當庭勘驗告訴人左
    大腿確有2 處貫穿傷無訛，並有勘驗照片在卷可憑（見原法
    院卷第256 、262 、263 頁），被告雖辯稱：其有對空鳴1
    槍，告訴人所受之傷害係其餘3 槍所造成，且左手指所受之
    貫穿傷與左大腿其中之1 處貫穿傷是同1 槍所致云云。然查
    ，在場證人林大森、林俊境、蔡淑娟均於偵查及原法院審理
    中證稱：被告並未對空鳴槍，即開槍射擊告訴人等語（見偵
    查卷第36至38頁、原法院卷第116 、119 頁），復且證人黃
    建榮、侯佳宏、蘇章榮等員警亦於偵查或稱只聽見槍聲，未
    親眼目睹被告對空鳴槍或稱不知有無對空鳴槍等語（見偵查
    卷第18、74、34頁），是被告辯稱有對空鳴槍云云，是否屬
    實，即非無疑。況且證人即負責開刀診治之邱綜合醫院院長
    巫宗源於偵查及原法院審理中具結證稱：甲○○所受之傷害
    比較大的機會是4 槍所造成，因為在槍擊案，除非第1 槍就
    擊中手部，否則在驚恐時，手會舉起來，不會貼在腿上，且
    甲○○的手指與大腿的傷勢痕跡相當直，如果先打到手指頭
    時，因手指骨頭會有阻擋力，不太可能產生像甲○○手指與
    大腿的這種傷勢等語甚詳（見偵查卷第53頁、原法院卷第
    190 至193 頁），復參以被告自承其係在告訴人逃跑時射擊
    告訴人等語，及人於跑動時，鮮有同手同腳之情形觀之，益
    徵告訴人所受傷害確係4 槍所造成，顯見被告現場所開4 槍
    均係對告訴人射擊至明，被告辯稱僅對告訴人射擊3 槍，先
    前有對空鳴槍1 槍示警，核與事實不符，即非可採。
  (二)被告自偵查、原審及本院歷審中均堅稱持槍係針對告訴人非
    致命部位大腿或左手部位射擊，並未蓄意對告訴人身體要害
    致命部位射擊等情，此依告訴人所受上開槍傷，2 處左大腿
    、1 處左手第3 指子彈貫穿傷，3 槍均集中在告訴人手、腳
    部位可得印證，參以教授被告射擊訓練之證人即刑事警察局
    警備隊隊長唐嘉仁於本院前審證稱：「（警告性射擊有無幾
    發規定？）我們的訓練至少都是連續2 發，在我訓練中並沒
    有射擊上限，但我們有訓練他們須自我克制」等語（上訴卷
    107 頁），被告此部分所陳自堪採信。至另1 槍造成告訴人
    受有左肩背子彈穿透傷致血腫、肋骨骨折、橫膈膜穿孔、腹
    腔內出血、子彈卡在左側腹壁之致命傷害固係屬實，然衡之
    被告射擊時，告訴人係彎軀逃逸動態中，且其腿部先中槍，
    身體不穩因而前傾或左右晃動，故此時被告射擊之警槍，一
    時疏忽，未注意告訴人身體傾斜晃動，致原來瞄準告訴人左
    手臂或左大腿之子彈，自其左肩背部直接射入體內，則此一
    結果並非被告故意朝告訴人左肩背部射擊所致，應係被告誤
    擊所為，亦堪認定。
  3.本件被告持槍進行警告性射擊4 發，其中1 槍誤擊告訴人左
    肩背直接進入體內，造成告訴人受有左肩背子彈穿透傷致血
    腫、肋骨骨折、橫膈膜穿孔、腹腔內出血、子彈卡在左側腹
    壁之致命部位傷害部分，應負過失刑責：
  (一)按修正前警械使用條例第11條規定：「警察人員依本條例使
    用警械（槍）之行為，為依法令之行為」。因此警察人員執
    行職務依同條例第4 條各款情形之一使用警槍時，若能遵循
    修正前同條例第5 條「警察人員使用警械，應基於急迫需要
    為之，不得逾越必要程度，並應事先警告。但因情況危急不
    及事先警告者，不在此限。」、第6 條「警察人員使用警械
    時，其得使用警械之原因，行將消滅或已消滅者，應立即停
    止使用」、第7 條「警察人員使用警械時，應注意勿傷及其
    他之人」、第8 條「警察人員使用警械時，如非情況急迫，
    應注意勿傷及其人致命之部位。」之規定，即為依法令之行
    為，可阻卻違法，不罰；反之，警察人員使用警槍，若有未
    依上開同條例第4 條至第8 條其中任何1 條規定時，即非依
    法令之行為，不得阻卻違法，自不待言。而員警用槍，在不
    能阻卻違法情形下，若因此造成用槍對象或其他人員死傷，
    應視員警用槍行為時是否蓄意，論其故意或過失罪責（若無
    故意或過失，即欠缺有責性，不罰）。
  (二)查修正前同條例第8 條規定：「警察人員使用警械（槍）時
    ，如非情況急迫，應注意勿傷及其人致命之部位。」（新法
    移至同條例第9 條），規範警察人員依同條例使用警槍方法
    ，係以警告性非致命射擊為原則（即容許員警對空或對用槍
    對象附近地面或其身體手、腳等非致命要害射擊），例外遇
    有「情況急迫」（如員警用槍對象業已持槍攻擊，當場對其
    或第3 人之生命、身體造成立即危害情形）時，始得為致命
    性射擊（指得就其頭部或身體軀幹部位要害射擊）。本件被
    告使用警槍時，並無「情況急迫」需使用致命性射擊，其進
    行警告性射擊其中1 槍誤擊告訴人左肩背直接進入體內，造
    成告訴人受有左肩背子彈穿透傷致血腫、肋骨骨折、橫膈膜
    穿孔、腹腔內出血、子彈卡在左側腹壁之致命傷害，經緊急
    送醫，幸免於難等情，已如前述，被告就該1 槍所造成之結
    果，核有違該條例第8 條之規定，依上開(一)說明，此部分即
    非依法令之行為，不得阻卻違法。（至被告另3 槍警告性射
    擊，造成告訴人左腿、左手指傷害部分，均符合同條例第4
    條至第8 條之規定，即屬依法令之行為，可阻卻違法）。
  (三)上開修正前同條例第8 條規定：「警察人員使用警械（槍）
    時，如非情況急迫，應注意勿傷及其人致命之部位。」，此
    為警察人員使用警槍時應遵守之法定注意義務。本件被告係
    刑事警察局偵查員，對上開規定應無不知之理，其持警槍因
    執行圍捕逃逸中之通緝犯（即告訴人），依規定進行警告性
    之射擊時，自應注意上開規定勿傷及告訴人身體致命要害部
    位，而依當時夜間、店內外有燈光，視線尚可，雙方相距甚
    近，可掌握告訴人動態，被告受過槍械射擊訓練，且所持警
    槍裝有紅外線瞄準器，有助精確瞄準等情狀，尚非不能注意
    勿傷及告訴人身體致命要害部位，卻在已定位距離2 、3 公
    尺處，持裝有紅外線瞄準器警槍朝正往自強路方向跑離現場
    之告訴人手、腳為警告性連續射擊4 槍時，其中1 槍，疏未
    注意告訴人腿部中槍彎身前傾，而疏忽擊中其左肩背部直接
    進入體內，致告訴人受有左肩背子彈穿透傷致血腫、肋骨骨
    折、橫膈膜穿孔、腹腔內出血、子彈卡在左側腹壁之致命部
    位傷害，經送醫急救，倖免於難，則被告有應注意、並能注
    意，而不注意之過失已然，且被告此1 槍過失行為與告訴人
    之該傷害間顯有相當因果關係，依上開(一)說明，應負過失傷
    害刑責。事證明確，被告此部分所辯係依法令之行為云云，
    不足採信，其犯行洵堪認定，應依法論科。
二、按刑法上所謂業務，係指個人基於其社會地位繼續反覆所執
    行之事務，其主要部分之業務固不待論，即為完成主要業務
    所附隨之準備工作與輔助事務，亦應包括在內（最高法院71
    年台上字第1550號判例參照）。本件被告係刑事警察局偵8
    隊第2 組之偵查員，其主要職務為偵查犯罪、逮捕犯人，其
    執行職務時遇有警械使用條例第4 條第1 項各款所列情形之
    一時，即得使用槍械，其為完成該職務所附隨之開槍行為，
    雖係輔助事務，惟揆諸前開判例意旨，亦應包括在業務之範
    圍內，故被告執行逮捕犯人之業務中使用所配槍枝，因過失
    其中1 發槍擊告訴人左肩背部直接進入體內，致告訴人受有
    左肩背子彈穿透傷致血腫、肋骨骨折、橫膈膜穿孔、腹腔內
    出血、子彈卡在左側腹壁之傷害，核被告所為，應係犯刑法
    第284 條第2 項前段之業務過失傷害罪。公訴人認被告係觸
    犯刑法第134 條、第277 條第1 項之公務員利用職務上機會
    故意傷害罪，容有未洽，起訴法條應予變更。被告行為後，
    刑法第33條第5 款關於罰金法定最低度刑修正規定，「罰金
    ：新臺幣1 千元以上，以百元計算之。」，與修正前原規定
    為銀元1 元以上，依罰金罰鍰提高標準條例第1 條前段及現
    行法規所定貨幣單位折算新臺幣條例第2 條之規定折算，為
    新臺幣30元不同，比較新舊法結果，關於罰金刑之下限部份
    ，以修正前刑法規定較有利於行為人，依刑法第2 條第1 項
    自應適用行為時之規定。公訴意旨另以：被告另3 槍造成告
    訴人左腿、左手指上揭傷害部分，認被告另犯刑法第134 條
    、第277 條第1 項之傷害罪嫌云云，經查此部分被告所為均
    符合修正前警械使用條例條例第4 條至第8 條之規定，而屬
    依法令之行為，可阻卻違法，不罰，已如前述，因公訴人認
    此部份與前開有罪部分有實質上1 罪之關係，自無庸另為無
    罪之諭知。
三、原審據以論罪科刑，固非無見，惟查：(一)本件被告使用槍械
    係基於緊急需要，且未逾必要程度，應可使用槍械為警告性
    之射擊，已如前述，原判決認被告不得使用槍械，容有未合
    。(二)被告僅就其中1 槍疏忽擊中告訴人左肩背傷害部分，應
    負業務過失傷害罪責，至另3 槍造成告訴人手、腳受傷係依
    法令之行為，阻卻違法不罰，有如前述，原判決認被告應就
    4 槍所造成告訴人受傷均應負刑責，亦有未合。(三)本院認定
    被告過失情節顯較原審為輕，且犯罪事實亦有減縮，如前所
    述，原判決量處被告有期徒刑6 月，尚嫌失重。(四)被告行為
    後，中華民國96年罪犯減刑條例業於96年7 月16日施行，其
    犯罪時間在96年4 月24日以前，所犯刑法第284 條第2 項之
    業務上過失傷害罪，非該條例第3 條所定不得減刑案件，合
    於減刑條件，原審未及減刑，亦有未洽。被告上訴意旨，否
    認犯罪，雖無理由，但執上開(一)理由上訴，為有理由，且原
    判決既有上開其他可議之處，自屬無可維持，應由本院將原
    判決予以撤銷改判。審酌被告無任何前科，素行良好，其因
    偵查犯罪執行勤務，追捕逃逸之槍砲案件通緝犯，勇於任事
    進行槍械警告性射擊時，一時疏忽其中1 槍擊中通緝犯即告
    訴人左肩背要害，造成告訴人身心痛苦，惟告訴人於本院中
    具狀表示不願追究（本院卷第26至28頁），及被告犯後態度
    尚稱良好等一切情狀，爰量處如主文第2 項所示之刑，並依
    中華民國96年罪犯減刑條例第2 條第1 項第3 款之規定，減
    其刑二分之一，暨諭知易科罰金之折算標準。查被告行為時
    之刑法第41條第1 項前段、罰金罰鍰提高標準條例第2 條（
    已刪除）及現行法規所定貨幣單位折算新臺幣條例第2 條之
    規定，易科罰金之折算標準為新臺幣300 元以上新臺幣900
    元以下折算1 日。惟95年7 月1 日施行之刑法第41條第1項
    前段則規定，易科罰金之折算標準為新臺幣1 千元、2 千元
    或3 千元折算1 日，比較修正前後之易科罰金折算標準，以
    修正前之規定較有利於行為人，應依刑法第2 條第1 項前段
    ，適用修正前刑法第41條第1 項前段、修正前罰金罰鍰提高
    標準條例第2 條及現行法規所定貨幣單位折算新臺幣條例第
    2 條之規定，定其折算標準。次查被告前未曾犯罪受有期徒
    刑以上刑之宣告，有本院被告前案紀錄表附卷可稽，其係初
    犯，身為刑事偵查員，負有伸張公義、維持社會秩序之責，
    因公追緝逃逸之槍砲通緝犯，導致告訴人受傷，致罹本件偶
    發過失犯行，事後告訴人於本院中已具狀表示不願追究，被
    告經此偵審教訓，當知戒慎而無再犯之虞，本院認前之宣告
    刑，以暫不執行為適當，爰併宣告緩刑2 年，以勵自新。
四、據上論斷，應依刑事訴訟法第369 條第1 項前段、第364 條
    、第300 條、第299 條第1 項前段，刑法第2 條第1 項前段
    、第74條第1 項第1 款、第284 條第2 項，修正前刑法第41
    條第1 項前段，刑法施行第1 條之1 ，修正前罰金罰鍰提高
    標準條例第2 條，現行法規所定貨幣單位折算新臺幣條例第
    2 條，中華民國96年罪犯減刑條例第2 條第1項 第3 款、第
    7 條，判決如主文。
本案經檢察官郭振昌到庭執行職務。
中    華    民    國    97    年    1     月    8     日
                  刑事第七庭    審判長法  官  莊飛宗
                                      法  官  黃憲文
                                      法  官  邱明弘
以上正本證明與原本無異。
被告不得上訴。
檢察官如不服本判決應於收受本判決後10日內向本院提出上訴書
狀，其未敘述上訴理由者，並得於提起上訴後10日內向本院補提
理由書狀（均須按他造當事人之人數附繕本）「切勿逕送上級法
院」。
中    華    民    國    97    年    1     月    8     日
                                      書記官  黃英彥
附錄本件判決論罪科刑法條：
中華民國刑法第284條
(過失傷害罪)
因過失傷害人者，處6 月以下有期徒刑、拘役或500 元以下罰金
，致重傷者，處1 年以下有期徒刑、拘役或500 元以下罰金。
從事業務之人，因業務上之過失傷害人者，處1 年以下有期徒刑
、拘役或1000元以下罰金，致重傷者，處3 年以下有期徒刑、拘
役或2000元以下罰金。


司法院資訊處製作；財團法人民間司法改革基金會備份。
